【裁判字號】    92,判,1102
【裁判日期】    920821
【裁判案由】    營利事業所得稅
【裁判全文】
最  高  行  政  法  院  判  決                  九十二年度判字第一一○二號
    上  訴  人  菱華股份有限公司
    代  表  人  乙○○
    被 上訴 人  財政部臺北市國稅局
    代  表  人  甲○○
右當事人間因營利事業所得稅事件，上訴人對於中華民國九十一年六月四日臺北高等
行政法院九十年度訴字第四二五四號判決，提起上訴，本院判決如左：
    主  文
上訴駁回。
上訴審訴訟費用由上訴人負擔。
    理  由
一、本件上訴人在原審起訴主張：（一）上訴人已於八十五年度以前分別取得七十八
    、七十九、八十、八十一、八十二、八十三、八十四年度之營利事業所得稅核定
    通知書，核定截至八十四年底前五年度虧損餘額為四六、○七三、九二四元，上
    訴人於申報八十五年度營利事業所得稅結算申報將該前五年度虧損自八十五年度
    純益額扣除後之課稅所得為虧損二五、四七三、六三八元，一切申報程序皆依稅
    法之規定並無不符。（二）依被上訴人於八十七年六月三十日核發八十五年度營
    利事業所得稅前五年度虧損，金額由四六、○七三、九二四元減為一、六三四、
    七二七元，係因被上訴人重新核定八十三年度營利事業所得稅，但並未重新核發
    更新後營利事業所得稅申報核定通知書予上訴人，即已枉顧納稅義務人之上訴人
    知之權益，又於八十七年九月二十日申請補發更新核定通知書，被上訴人僅以：
    「本局原查以菱林電機公司歷年來虧損累累為申請人所明知，惟仍於八十二年及
    八十三年間投資購買菱林電機公司股票，有製造投資損失以規避鉅額稅捐之嫌，
    ．．．」等臆測之詞予以推諉，更藐視納稅義務人之權益。被上訴人事先未行通
    知八十三年度有重新核定，造成前後核定有鉅額之差距，又於重新核定調整理由
    有所推諉，顯見在整個稽徵程序已有嚴重瑕疵，為達課稅之目的，而無視課稅之
    公平原則，實難令人心服。（三）依訴願決定駁回之理由，應俟八十三年度營利
    事業所得稅行政救濟確定，若所得有所變更再循更正程序更正八十五年度之營利
    事業所得稅之虧損扣除。依稅捐稽徵法第二十八條之規定：「納稅義務人對於因
    適用法令錯誤或計算錯誤溢繳之稅款，得自繳納之日起五年內提出具體證明，申
    請退還；逾期未申請者，不得再行申請。」因稅務之行政救濟往往非短期所能完
    成，唯恐已超過上訴人繳納稅款之准予申請退稅期限。是故上訴人為確保自身之
    權益，依法提起行政訴訟，請撤銷原處分及訴願決定，待八十三年度行政救濟確
    定，再行核課八十五年度營利事業所得稅結算申報，為此訴請為撤銷訴願決定及
    原處分之判決。
二、被上訴人則以：（一）上訴人主張因被上訴人重新核定其八十三年度營利事業所
    得稅申報案，致本年度申報前五年虧損扣除額由四六、○七三、九二四元減為一
    、六三四、七二七元，上訴人已就八十三年度另案提起行政救濟。依訴願決定駁
    回理由，俟八十三年度營利事業所得稅行政救濟確定，所得額若准予變更，再循
    更正程序更正本年度虧損扣除額，因行政救濟往往非短期所能完成，恐已超過稅
    捐稽徵法第二十八條申請更正退稅期限等語。經查上訴人前五年虧損未扣除餘額
    一、六三四、七二七元，係依據被上訴人核定上訴人七十八年至八十四年度所得
    額計算，尚無不符。至上訴人訴稱俟八十三年度行政救濟事件確定後，再更正本
    年度前五年虧損扣除額，恐逾更正期限，應先准予認列乙節，與相關規定不符，
    洵無足採；案關扣除，被上訴人已於復查決定敘明所得額若准予變更應予更正，
    應無上訴人訴稱超過申請期限之情，是上訴人所訴難謂有理由。（二）上訴人本
    年度申報前五年虧損之內容為八十三年之虧損數四六、○七三、九二四元。被上
    訴人核定數一、六三四、七二七元，計算式為【─（七十八年）28,405, 107 ─
    （七十九年）39,542,307＋（八十年）10,099,987＋（八十一年） 13,852,397
    ＋八十二年15,811,159＋（八十三年）9,187,084＋（八十四年） 17,362,060】
    。（三）末者，上訴人本期前五年之虧損數，應自八十年起算，因八十年、八十
    一年、八十二年、八十三年及八十四年核定數皆為盈餘，本年度應無前五年度虧
    損可資扣除。被上訴人原核定含蓋前六年（七十九年）虧損數，顯有利上訴人等
    語，資為抗辯。
三、原審斟酌全辯論意旨及調查證據之結果，以：按「以往年度營業之虧損，不得列
    入本年度計算。但公司組織之營利事業，會計帳冊簿據完備，虧損及申報扣除年
    度均使用第七十七條所稱藍色申報書或經會計師查核簽證，並如期申報者，得將
    經該管稽徵機關核定之前五年內各期虧損，自本年純益額中扣除後，再行核課。
    」為所得稅法第三十九條所規定。本件上訴人八十五年度營利事業所得稅結算申
    報，原列報扣除前五年核定虧損四六、○七三、九二四元，全年課稅所得額為虧
    損二五、四七三、六三八元，被上訴人初查，以上訴人七十八、七十九年度核定
    虧損分別為二八、四○五、一○七元及三九、五四二、三○七元，八十、八十一
    、八十二、八十三及八十四年度核定盈餘分別為一○、○九九、九八七元，一三
    、八五二、三九七元，一五、八一一、一五九元，九、一八七、○八四元及一七
    、三六二、○六○元，核算上訴人本年度前五年虧損未扣除餘額為一、六三四、
    七二七元。上訴人不服，循序申請復查、提起訴願，均遭駁回，復起訴主張其八
    十五年度營利事業所得稅結算申報，將該前五年度虧損自八十五年度純益額扣除
    後之課稅所得為虧損，一切申報程序皆依稅法之規定，惟被上訴人卻重新核定八
    十三年度營利事業所得稅，現正在行政救濟中，非短期所能終結確定，為免將來
    逾退稅期限，本件仍有提起行政訴訟必要等語。本件上訴人八十五年度營利事業
    所得稅結算申報，原列報前五年核定虧損為四六、○七三、九二四元，被上訴人
    初查，以上訴人七十八年、七十九年度核定虧損分別為二八、四○五、一○七元
    及三九、五四二、三○七元，八十、八十一、八十二、八十三及八十四年度核定
    盈餘分別為一○、○九九、九八七元，一三、八五二、三九七元，一五、八一一
    、一五九元，九、一八七、○八四元及一七、三六二、○六○元，乃核算上訴人
    本年度前五年虧損未扣除餘額為一、六三四、七二七元，計算式為：（七十八年
    二八、四○五、一○七元＋七十九年三九、五四二、三○七元─八十年一○、○
    九九、九八七元─八十一年一三、八五二、三九七元─八十二年一五、八一一、
    一五九元─八十三年九、一八七、○八四元─八十四年一七、三六二、○六○元
    = 一、六三四、七二七元），上訴人訴稱：被上訴人重新核定其八十三年度營利
    事業所得，致其本年度申報前五年核定虧損由四六、○七三、九二四元被減為一
    、六三四、七二七元，上訴人已就重新核定之八十三年度營利事業所得稅提起行
    政救濟中，非短期內所能終結確定，被上訴人以八十三年度未確定之所得額為核
    算基礎，顯有不合，且為避免將來逾退稅期限，本件仍有爭訟必要等語。查上訴
    人八十五年度營利事業所得稅核定在八十三年重新核定之後，則其依所得稅法第
    三十九條規定，以前五年經稽徵機關核定之各期虧損，核定八十五年度前五年虧
    損未扣除餘額為一、六三四、七二七元，況八十五年之虧損數，應自八十年起算
    ，因八十年、八十一年、八十二年、八十三年及八十四年核定數皆為盈餘，本年
    度應無前五年度虧損可資扣除，被上訴人原核定含蓋前七年（七十八年及七十九
    年）虧損數，於法固有未合，然顯有利於上訴人，且於復查決定明八十三年度
    營利事業所得稅行政救濟確定後，所得額若有變更，可循更正程序更正本期虧損
    扣除額，上訴人所訴，應屬過慮，自不足採。綜上所述，本件被上訴人核算上訴
    人八十五年度營利事業所得稅前五年虧損數額含蓋前七年虧損數，於法固有未合
    ，然顯對上訴人有利，基於行政爭訟不得為更不利變更之原則，訴願決定予以維
    持，亦無不合，因而為上訴人敗訴之判決。
四、本院核原判決依上開規定及說明，尚無違誤。上訴意旨仍執陳詞指摘原判決違背
    法令，聲明廢棄。惟按，對於高等行政法院判決之上訴，非以其有行政訴訟法第
    二百四十三條第一項及第二項所列各款之違背法令為理由者，不得為之。分別為
    行政訴訟法第二百四十二條及第二百四十三條定有明文。本件上訴人並未具體指
    出原判決有行政訴訟法第二百四十三條第一項及第二項所列各款之違背法令事由
    ，則其空言指摘原判決違背法令，至多僅能視為法律上見解之歧異，核無足取。
    況原判決及原處分已指明原處分因誤將前五年以前之七十八年及七十九年度虧損
    數併計，對上訴人已較為有利，且縱上訴人八十三年度營利事業所得稅起訴復獲
    有利之判決確定，上訴人亦得據以更正，足證上訴意旨指摘原判決違誤難謂為有
    理由，應予駁回。
據上論結，本件上訴為無理由，爰依行政訴訟法第二百五十五條第一項、第九十八條
第三項前段，判決如主文。
中    華    民    國    九十二      年      八        月    二十一      日
                    最 高 行 政 法 院  第 二 庭
                                審 判 長 法  官      陳  石  獅
                                         法  官      劉  鑫  楨
                                         法  官      彭  鳳  至
                                         法  官      高  啟  燦
                                         法  官      黃  合  文
右  正  本  證  明  與  原  本  無  異
                                         法院書記官  張  雅  琴
中    華    民    國    九十二      年      八        月    二十五      日


司法院資訊處製作；財團法人民間司法改革基金會備份。
